【裁判字號】    89,上訴,105
【裁判日期】    890331
【裁判案由】    偽造有價證券
【裁判全文】
臺灣高等法院高雄分院刑事判決                    八十九年度上訴字第一五號
    上訴人
    即被告    丁○○
  指定辯護人  本院公設辯護人  李佩娟
右上訴人因偽造有價証券案件，不服臺灣高雄地方法院八十八年度訴緝字第一四八號
中華民國八十八年十一月卅日第一審判決（起訴案號：臺灣高雄地方法院檢察署八十
四年度偵緝字第三三九、三四○號、八十四年度偵字第一○三八四、一一二五一、一
七四六四號），提起上訴，本院判決如左：
      主      文
上訴駁回。
      事實及理由
一、本案經本院審理結果，認第一審判決認事、用法、量刑均無不當，應予維持，並
    引用第一審判決書記載之事實、証据及理由如附件。
二、本院審理時上訴人丁○○經傳喚不到庭，其空言上訴指摘原判決不當，為無理由
    ，應予駁回。
三、上訴人丁○○經合法傳喚無正當理由於審判期日不到庭，依法不待其陳述逕行判
    決。
四、據上論斷，應依刑事訴訟法第三百七十三條、第三百六十八條、第三百七十一條
    ，判決如主文。
本案經檢察官林應華到庭執行職務。
中    華    民    國     八十九     年       三       月     三十一     日
                              臺灣高等法院高雄分院刑事第八庭
                                  審判長法官  郭雅美
                                        法官  洪兆隆
                                        法官  張盛喜
右正本證明與原本無異。
如不服本判決，應於判決送達後十日內向本院提出上訴狀，其未述理由者並應於提
出上訴狀後十日內向本院補提理由書（應附繕本)。
                                      書記官  鄭翠芬
中    華    民    國     八十九     年       四       月      六        日
附錄  本判決論罪之法條
刑法第二百零一條
意圖供行使之用，而偽造、變造公債票、公司股票或其他有價證券者，處三年以上十
年以下有期徒刑，得併科三千元以下罰金。
行使偽造、變造之公債票、公司股票或其他有價證券或意圖供行使之用，而收集或交
付於人者，處一年以上七年以下有期徒刑，得併科三千元以下罰金。
                                   Ａ
臺灣高雄地方法院刑事判決                        八十八年度訴緝字第一四八號
    公  訴  人  臺灣高雄地方法院檢察署檢察官
    被      告  丁○○  男三十三歲（民國○○○年○○月○○○日生）
                        住高雄縣大寮鄉○○○路三００巷三四號
                        居高雄縣大寮鄉○○村○○街四十七號
                        身分證統一編號：Ｓ一二六一三七二號
    選任辯護人  蔡進清  律師
右列被告因詐欺等案件，經檢察官提起公訴（八十四年度偵緝字第三三九、三四○號
、八十四年度偵字一○三八四、一一二五一、一七四六四號），本院判決如左：
    主  文
丁○○共同意圖供行使之用，而偽造有價證券，處有期徒刑參年。
牌照號碼ＹＨ－二四九三號之附條件買賣契約書上偽造之「丙○○」簽名及印文各壹
枚、牌照號碼ＹＨ－四三一一號之附條件買賣契約書上偽造之「李賴美玉」之簽名及
印文各壹枚、牌照號碼ＹＩ－○六七三號之附條件買賣契約書上偽造之「甲○○」之
簽名及印文各壹枚、牌照號碼ＹＨ－一一三○號之附條件買賣契約書上偽造之「甲○○」、「乙○○」之簽名及印文各壹枚，及「發票日八十三年十二月十日，面額九十
六萬一千六百三十二元」之本票上關於偽造之共同發票人「乙○○」、「甲○○」部
分，均沒收。
    事  實
一、丁○○與李政陽、許瓊方二人（此二人已先行審結判處罪刑在案）共同基於意圖
    為自己不法所有之概括犯意，先由丁○○負責向汽車公司之業務員接洽買車事宜
    ，再推由李政陽或許瓊方出面，連續以動產擔保交易及偽造私文書之方式詐購五
    部汽車，使汽車公司或銀行陷於錯誤，得手後即不再續繳車款，並共同基於意圖
    不法利益之概括犯意，擅自將車輛予以典當或出賣得款花用，玆將其等三人以上
    述手法詐購車輛之經過分述如后：
  (一)於民國八十三年九月二十六日推由李政陽出面，以附條件買賣之方式，向南誠實
    業股份有限公司（以下簡稱南誠實業公司）詐購牌照號碼ＹＨ－二四九三號之三
    陽喜美型自用小客車一輛，並假冒丙○○名義擔任連帶保證人，及盜用丙○○因
    購屋而留置之印章，及偽造丙○○之簽名於買賣契約書上，足以生損害於丙○○
    ；並自八十三年十一月二十九日第二期起，即故意不續繳車款，共積欠新台幣（
    下同）五十二萬五千四百五十一元，嗣後丁○○與李政陽將該輛汽車開往位於五
    福路與凱旋路口之大展當鋪典當花用，南誠實業公司始知受騙。
  (二)於八十三年十月十二日推由李政陽出面，向代理雪鐵龍汽車之同展汽車公司，購
    買牌照號碼ＹＨ－四三一一號之三陽雅哥型自用小客車一輛，並向雋邦企業有限
    公司（以下簡稱雋邦企業公司）辦理附條件買賣契約，同時以五千五百元之代價
    ，邀同知情之郭留（未據起訴）假冒李賴美玉之名義擔任連帶保證人，及偽造「
    李賴美玉」之簽名於買賣契約書上，足以生損害於李賴美玉；並自八十三年十二
    月十二日第二期起，即故意不繳車款，共積欠七十八萬五千八百八十元，嗣丁○○與李政陽亦將該輛汽車開至上揭當鋪典當花用，雋邦企業股份有限公司始知受
    騙。
  (三)於八十三年十二月六日推由李政陽出面，向前揭同展汽車公司購買牌照號碼ＹＩ
    －○六七三號三陽雅哥型自用小客車一輛，並向三商行大信販股份有限公司（以
    下簡稱三商行公司）辦理附條件買賣，同時假冒甲○○名義擔任連帶保證人，盜
    用甲○○因購屋而留置之印章，及偽造「甲○○」之簽名於買賣契約書上，足以
    生損害於甲○○，之後即拒不繳款，共積欠七十七萬六千一百六十元，嗣丁○○
    再與李政陽將該輛汽車開至上揭當鋪典當花用，三商行公司始知受騙。
 (四)於八十三年十月某日推由許瓊方出面，向同展汽車公司購買牌照號碼ＹＨ－八三
    三九號之三陽雅哥型自用小用車一輛，並於同年十一月十六日向美商花旗銀行股
    份有限公司（以下簡稱花旗銀行）設定九十二萬三千七百二十四元之動產抵押，
    之後亦拒不付款，並由丁○○與許瓊方將該輛汽車轉賣與知情之陳信銘（另案起
    訴），花旗銀行始知受騙。
  (五)於八十三年十二月十日推由許瓊方以附條件買賣之方式，向豫達汽車企業股份有
    限公司（以下簡稱達豫汽車公司）購買ＹＩ－一一三○號裕隆ＡＬＴＩＭＡ型之
    自用小客車一輛，丁○○並邀同知情之妻吳招玲假冒乙○○、其弟陳慶章假冒甲○○擔任連帶保證人（此二人均未經起訴），並盜用孫、李二人因購屋而留置之
    印章，及偽造孫、李二人之簽名於買賣契約書上，並共同意圖供行使之用，偽造
    孫、李二人之簽名並盜蓋其二人之印章，簽發發票日八十三年十二月十日，面額
    九十六萬一千六百三十二元之本票，使其二人與許瓊方、李政陽為共同發票人，
    而持以該本票為買賣之擔保，並自八十四年一月十日第一期起，即拒不付款，共
    積欠八十九萬八千元，嗣後又利用不知情之汽車商向高雄市監理處謊報牌照登記
    書遺失，致使監理處承辦人員不察，將此不實事項登載於其職務上所掌之公文書
    上，重新補發牌照登記書後，迅與許瓊方將該車變賣予不知名之陳代書得款花用
    ，待豫達汽車公司欲辦理動產擔保交易登記時始知受騙。
二、案經臺灣高雄地方法院檢察署檢察官自動檢舉偵辦提起公訴。
    理  由
一、按被告丁○○雖曾因於八十三年六月間，以簽發許鴻文名義之支票向協來貿易有
    限公司詐購汽車用核桃木乙批之行為，經本院以八十四年易字第四四四號刑事判
    決，判處有期徒刑三月確定在案，有本院被告全國前案紀錄在卷足憑，然核與本
    案係由被告與李政陽、許瓊方三人，共同利用動產擔保交易附條件買賣方式詐購
    自用小客車典當圖利之犯罪手段、方法大相逕庭，殊難認兩者間有連續犯之裁判
    上一罪關係，自應就本案犯罪事實予以實體審究，始屬適法，先此敘明。
二、訊據被告丁○○固不否認未經丙○○、甲○○、乙○○之同意，即盜蓋渠等之印
    章於買賣契約書上並偽造甲○○、乙○○為共同發票人之本票一紙，惟矢口否認
    有任何詐欺及違反動產擔保交易法之行為，辯稱：伊並無與李政陽、許瓊方夫婦
    出面詐購汽車，此全是李政陽、許瓊方欲藉詐買汽車來賺錢，伊雖有加以勸阻，
    但並無參與詐騙之行為，而所有車輛典當及轉賣取得之車款，亦皆由李、許夫婦
    拿走以供賭博、購屋之花用，至牌照登記書則是照李政陽之意思才謊報遺失並申
    請補發云云。
三、惟查：被告既明知李政陽、許瓊方欲以詐購汽車之方式騙財，為何還要介紹同展
    汽車公司之業務經理蔡清安給李政陽、許瓊方認識，故此處已不無可疑，且據證
    人蔡清安證稱：「每次買車時，都是丁○○與李政陽一同前來」之語（參八十四
    年度偵字第一○三八四號八十四年六月四十四日偵訊筆錄），及證人許勝雄即豫
    達企業股份有限公司之業務員證述：「丁○○來店看車，但以李政陽之名義購買
    」之語（參八十四年度偵緝字○三三九號八十四年五月三十日偵訊筆錄），可知
    丁○○自一開始即參與整個詐騙行為。另依證人甲○○、乙○○證稱：因賣屋才
    將印章交予李政陽及許瓊方，他們並無因購車而於買賣契約書上簽名，更無簽發
    以他們兩人與許瓊方為共同發票人之本票一紙等語，而被告亦自承：在與豫達企
    業股份有限公司辦理對保時，李政陽以計程車將伊帶往現場，並有以其弟陳慶章
    及其妻吳招玲冒充甲○○、乙○○，並偽造甲○○及乙○○為連帶保證人及共同
    發票人之買賣契約書及本票一紙等情，佐以同案被告李政陽及許瓊方亦供稱向公
    路監理機關謊報牌照號碼ＹＩ－一一三○號自小客車之牌照登記書遺失、申請補
    發時，皆是被告與許瓊方共同去辦理（參本院審理八十四年度訴字第三一一三號
    之八十五年八月二十九日之審判筆錄）等情觀之，被告顯係參與整個詐騙行為之
    完成。再者，據證人蔡清安證稱：「有介紹大展當鋪給丁○○與李政陽」、被告
    亦自承曾與李政陽去過當鋪等語，可證被告確有經手處理上揭五輛汽車之典當與
    變賣事宜，被告上開所辯顯係卸責之詞，不足採信。此外，另有附條件買賣契約
    書、動產擔保交易登記證明書、本票一紙、汽車新領牌照登記書、汽車各項異動
    作業登記單、委託切結書、大展當鋪典當之自願書附卷可稽，被告犯行堪以認定
    。
四、查被告以附條件買賣或動產抵押方式向前述各該汽車公司及銀行詐購汽車，並未
    按時繳付分期車款，即擅自將車輛價賣或典當之行為，核係犯刑法第三百三十九
    條第一項之詐欺取財罪及動產擔保交易法第三十八條之罪。又被告偽造甲○○、
    乙○○為本票共同發票人，並持以行使之行為，係犯刑法第二百零一條第一項之
    偽造有價證券罪。其偽造甲○○及乙○○之簽名及盜用其印章於系爭本票之行為
    ，為偽造有價證券行為之部分行為，不另論罪。又其偽造該有價證券後，持之以
    為買賣之擔保，其行使偽造有價證券之低度行為，應為偽造之高度行為所吸收，
    只論以偽造有價證券罪。再被告先後假冒甲○○、乙○○、丙○○、李賴美玉等
    人名義為連帶保證人，於各該買賣契約書上偽造甲○○等人之簽名及盜蓋印文，
    並持以行使之行為，係犯刑法第二百十六條、第二百十條之行使偽造私文書罪。
    其偽造署押及盜用印章於買賣契約書上之行為，為偽造私文書之階段行為，不另
    論罪。另其偽造私文書之低度行為，應為行使偽造私文書之高度行為所吸收，僅
    論以行使偽造私文書罪。又被告明知牌照號碼為ＹＩ－一一三○號汽車之牌照登
    記書並無遺失，竟謊報遺失申請補發，使公務員將此不實之事項登載於職務上所
    掌之公文書之行為，係成立刑法第二百十四條之使公務員登載不實事項於公文書
    罪，被告利用不知情之第三人為上述行為，為間接正犯。被告與李政陽、許瓊方
    二人就上述犯行；另與郭留（如事實欄第一項(二)所示偽造文書部分）；與吳招玲
    、陳慶章（如事實欄第一項(五)所示偽造文書及偽造有價證券部分）間，各均有犯
 意之連絡及行為之分擔，均應論以共同正犯。被告先後多次詐欺取財、行使偽造
    私文書及違反動產擔保交易法之犯行，各時間緊接，所犯又各係構成要件相同之
    罪名，顯均係基於概括犯意為之，應依連續犯規定，以一罪論。被告所犯詐欺取
    財罪、偽造有價證券罪、行使偽造私文書罪、登載不實之文書罪及違反動產擔保
    交易法第三十八條罪間，有方法、結果之牽連關係，依刑法第五十五條之規定，
    應從較重之偽造有價證券罪處斷。至公訴人雖未就被告偽造有價證券之犯行提起
    公訴，然檢察官就犯罪事實之一部起訴者，其效力及於全部，而被告偽造有價證
    券之行為既與檢察官所起訴之詐欺取財罪間有牽連犯之關係，已如前述，本院自
    應就屬於裁判上一罪之偽造有價證券部分一併加以裁判。
五、審酌被告為一己之私，貪圖錢財，連續詐騙，嚴重破壞買賣汽車市場之交易秩序
    ，又利用他人留置之印章，偽造私文書、有價證券，損及他人之信用交易，事後
    又飾詞狡辯，毫無悔意等情，爰量處如主文所示之刑，以示懲戒。前述「發票日
    八十三年十二月十日，面額九十六萬一千六百三十二元」之本票上，關於偽造之
    共同發票人「乙○○」、「甲○○」部分，應依刑法第二百零五條規定宣告沒收
    。而本票上偽造之「乙○○」、「甲○○」印文、署押部分，已因上開沒收而包
    括在內，無庸重為沒收。又被告在上揭四張附條件買賣契約書上所偽造之「丙○○」、「李賴美玉」、「甲○○」、「乙○○」之簽名及印文各一枚，亦應依刑
    法第二百十九條規定併宣告沒收。
六、另移送併辦部分（八十四年度偵字第一一八０一號、八十五年度偵字第一五三五
    九號、八十五年度偵字第六七二五號），因其詐欺之手法顯與本件大不相同，應
    非基於概括之犯意為之，非屬裁判上之一罪而為起訴效力所及，故非本院得加以
    審酌者，應退還予原檢察官續行偵查，併此敘明。
據上論結，應依刑事訴訟法第二百九十九條第一項前段，動產擔保交易法第三十八條
，刑法第二十八條、第五十六條、第二百零一條第一項、第二百十六條、第二百十條
、第二百十四條、第三百三十九條第一項、第五十五條、第二百零五條、第二百十九
條，罰金罰鍰提高標準條例第一條前段，判決如主文。
中      華      民      國    八十八    年    十一    月      三十      日
                                  臺灣高雄地方法院刑事第三庭
                                      法  官  黃 三  友
右正本證明與原本無異。
如不服本判決，應於判決送達後十日內，向本院提出上訴狀。
                                      書記官  盧  雅  婷
中      華      民      國    八十八    年    十一    月      三十      日


司法院資訊處製作；財團法人民間司法改革基金會備份。
